臺灣橋頭地方法院刑事判決
                                        111年度訴字第3號
公  訴  人  臺灣橋頭地方檢察署檢察官
被      告  曾建華




指定辯護人  黃瀕寬義務律師
上列被告因違反槍砲彈藥刀械管制條例案件，經檢察官提起公訴
（110年度偵字第12552號、110年度偵字第12553號），本院判決
如下：
    主  文
曾建華犯非法製造空氣槍罪，累犯，處有期徒刑壹年肆月，併科
罰金新臺幣參萬元，罰金如易服勞役，以新臺幣壹仟元折算壹日
。
扣案之空氣槍壹把（槍枝管制編號0000000000號）沒收。
    事  實
一、曾建華明知具有殺傷力之空氣槍，依槍砲彈藥刀械管制條例
    第4條第1項第1款及同法第5條規定，未經中央主管機關許可
    ，不得持有、製造，竟基於製造具有殺傷力之空氣槍之犯意
    ，於民國109年6月間某日，在高雄市七賢路上某槍枝模型店
    ，以新臺幣6,500元之價格購買空氣槍1支，並聽從槍枝模型
    店人員之建議購買威力較強的彈簧，於同年7月間某日更換
    之，製造具有殺傷力之空氣槍1支（槍枝管制編號000000000
    0號）而非法持有之。嗣為警於110年5月10日14時5分許，持
    臺灣高雄地方法院110年度聲搜字第547號搜索票，在其位於
    高雄市○○區○○路00號之居所內執行搜索，扣得空氣槍1枝，
    因而查悉上情。
二、案經高雄市政府旗山分局報告臺灣高雄地方檢察署呈請臺灣
    高等檢察署檢察長核轉臺灣橋頭地方檢察署檢察官偵查起訴
    。
    理  由
壹、程序部份
一、搜索為刑事訴訟蒐證之手段，常伴隨著對人民財產之扣押，
    因而涉及隱私權、財產權、居住權等基本權的干預。搜索與
    否，職司刑事偵查之公務員每須面臨蒐證必要性與上開基本
    權保障的兩難抉擇，考量委諸此等實施公權力人員自為決定
    ，難以避免角色上之衝突，為杜絕球員兼裁判之疑慮，故刑
    事訴訟法第128條採「法官保留」原則，明定搜索須由法官
    簽發搜索票，並應載明搜索之對象、處所及應扣押物等，以
    監督、限制搜索範圍及扣押標的，其旨在藉助法院以第三人
    中立、公正之立場進行審查，俾節制濫權，以落實保障人民
    上開基本權。同法第152條雖為使執行搜索之公務員對於職
    權行使過程中所發現之他案證據，得掌握調查取得證據之先
    機，當場及時予以扣押，期有助於該他案發現真實，而規定
    「實施搜索或扣押時，發見另案應扣押之物亦得扣押之」，
    即學理上所謂「另案扣押」；此等扣押，不須就該他案證據
    重新聲請法官審核、簽發搜索票，性質上屬無票搜索之一種
    ，乃「法官保留」原則之例外。此規定就另案扣押，固僅設
    有須於合法之有票或無票搜索過程中執行之外部界限，然為
    符合上開保障人民基本權之精神，解釋上，所扣押之另案證
    據，一則必須係於合法搜索過程中，毋庸另啟搜索行為，即
    自然地為執行人員視線所及，而一目瞭然即可發現者，英美
    法謂之為「一目瞭然」法則，於未偏離原程序之常軌中併予
    扣押此等證據，因較諸原搜索行為，並未擴大或加深對受搜
    索人隱私之干預，自可毋庸重為司法審查；再者，該另案證
    據須出乎執行人員之預期，而於合法搜索過程中，經執行人
    員無意間偶然意外發現者，對此等證據之扣押，因須臨時應
    變、當場及時為之而具有急迫性，事實上即無聲請並等待法
    官另簽發搜索票之餘裕，容許其無票搜索，始符合另案扣押
    制度設計之本旨。至於搜索人員原有預見可能發現之另案證
    據，對之扣押，並不具有急迫性，自仍應先經法院審查，迨
    取得搜索票後，始據以扣押，以符合法官保留原則，防免執
    法偵查人員得規避司法審查，持憑一張搜索票，即藉機濫行
    搜索、扣押，侵害人民財產權。唯有如此理解，才能進一步
    落實憲法對干預人民基本權須踐行正當程序之要求。（最高
    法院109年度台上字第259號判決意旨參照）。
二、經查，本案係因被告曾建華涉嫌違反毒品危害防制條例案件
    ，經警方持臺灣高雄地方法院核發之110年度聲搜字第547號
    搜索票至被告居所實施搜索，搜索票應扣押物欄記載「有關
    毒品案之相關證物」，並無被告涉嫌違反槍砲彈藥刀械管制
    條例之涉案事證，則扣案之空氣槍1支即屬事先未經令狀審
    查之「另案附帶扣押之物」。審酌警方係因被告涉有違反毒
    品危害防制條例案件之罪嫌，始持法院核發搜索票對被告執
    行搜索，又依該搜索票搜索範圍之記載「處所：高雄市○○區
    ○○路00號」，即被告之居所而未加以任何限制，故警方對被
    告居所所為搜索，自係合法程序。在執行搜索之過程中，當
    時被告雖主動向員警指出電視後方藏有毒品，並拿出交由員
    警檢視查扣，員警為清查其他空間是否藏放，持續進行搜索
    動作，將緊閉的衣櫃打開查看，發現衣櫃下方放置一只深色
    槍袋，該槍袋內即藏放扣案空氣槍1支，有內政部警察署刑
    事警察局（下稱刑事警察局）職務報告1紙可考（見本院訴
    字卷第103頁），被告雖已主動交付毒品供員警查扣，惟考
    量嫌疑人主動交付部分犯罪事證，可能為轉移警方注意力、
    藏匿主要犯罪事證，徹底清查有現實上的必要性。故員警仍
    持續進行搜索程序，但範圍仍僅限於其居所，並未擴大或加
    深對其隱私之干預，目的亦僅係清查居所內有無其他毒品，
    未偏離原程序執行搜索之本旨。且警方係在執行搜索過程打
    開衣櫃時偶然發現，槍枝放置在衣櫃下方，位置一目瞭然，
    並無故意違背搜索審查法定程序之主觀意圖。況且，我國原
    則上採取管制槍彈之持有，警察人員有合理懷疑，可以清楚
    判斷顯屬於與他案犯罪事實有關之證物，且槍枝具有殺傷力
    ，必須當場及時為之，予以立即扣押應係合乎治安要求與現
    實需要，並無違反法定程序。
三、按被告以外之人於審判外之言詞或書面陳述，除法律有規定
    者外，不得作為證據；被告以外之人於審判外之陳述，雖不
    符前4 條之規定，而經當事人於審判程序同意作為證據，法
    院審酌該言詞陳述或書面陳述作成時之情況，認為適當者，
    亦得為證據，刑事訴訟法第159 條第1 項、第159 條之5 第
    1項分別定有明文。本判決所引用被告以外之人於審判外之
    陳述，因檢察官、被告及其辯護人於審判程序中均表示同意
    有證據能力（見本院訴字卷第109頁），本院審酌前開證據
    資料作成時之情況，尚無違法不當及證明力明顯過低之瑕疵
    ，亦認為以之作為證據應屬適當，依刑事訴訟法第159條之5
    第1項規定，均有證據能力。
貳、實體部分
一、認定事實所憑之證據及理由
    ㈠前開犯罪事實，業據被告於警詢、偵查及本院審理中均坦
      承不諱（見警卷第5至12頁、偵卷第67至73頁、本院訴字
      卷第114至115頁），並有臺灣高雄地方法院110年度聲搜
      字第547號搜索票、搜索扣押筆錄、扣押物品目錄表各1份
      、蒐證照片4張、空氣槍動能初篩報告表1份暨測試照片6
      張、槍枝初步檢視報告1份暨檢視照片7張、刑事警察局11
      0年8月2日刑鑑字第1100077827號鑑定書、扣押物品清單
      附卷可稽，（見警卷第17至23、27至43、47、51頁、偵卷
      第101、111頁），復有空氣槍1支扣案可佐。至起訴書雖
      未敘及被告更換彈簧之時間，然被告於本院審理時陳稱：
      大約是七月之後換彈簧等語（見本院訴字卷第115頁），
      爰依被告之供述補充此部分犯罪事實。
    ㈡而扣案之空氣槍1支（槍枝管制編號：0000000000號）經送
      刑事警察局以檢視法、性能檢驗法、動能測試法鑑定後，
      鑑定結果認係非制式空氣槍，以小型高壓氣體鋼瓶內氣體
      為發射動力，經以金屬彈丸測試3次，其中彈丸（直徑5.9
      96mm、質量0.881g）最大發射速度為197.2公尺／秒，計算
      其動能為17.1焦耳，換算其單位面積動能為60.5焦耳／平
      方公分等語，有上開鑑定書在卷可參；關於殺傷力之定義
      及相關數據，上開鑑定書業已載明：殺傷力之標準為在最
      具威力的適當距離，以彈丸可穿入人體皮肉層之動能為基
      準，依日本科學警察研究所之研究結果，彈丸單位面積動
      能達20焦耳／平方公分，則足以穿入人體皮肉層。準此，
      空氣槍經試射結果，單位面積動能逾20焦耳／平方公分，
      已足以穿入人體皮肉層，應認具有殺傷力無訛，足認被告
      之自白與事實相符，堪以採信。
    ㈢所謂「製造」，包括創製、改造、組合、混合、合成等行
      為在內；除初製者外，尚包括改造，凡將原不具殺傷力或
      僅具較低度殺傷力之空氣槍予以加工，致改變其原有性能
      、屬性，使成為具有殺傷力或具更高度殺傷力之空氣槍均
      屬之（最高法院108年度台上字第1789號刑事判決意旨參
      照）。查被告於本院審理時自承：還沒有換彈簧之前，打
      了也是趕不了猴子，我想要嚇猴子，所以才換彈簧。模型
      店的人說換彈簧之後射程比較遠、威力比較大，經他告知
      我知道換了彈簧威力會變比較大等語（見本院訴字卷第11
      4、115頁），可見其清楚知悉更換彈簧後該槍枝之發射動
      能增強，更換彈簧之舉動，使之成為具殺傷力或更具殺傷
      力之空氣槍，已改變其等原有性能或屬性，依前揭說明，
      其所為當屬製造行為無疑。
    ㈣綜上，本案事證明確，被告犯行堪以認定，應依法論科。
二、論罪核被告所為，係犯槍砲彈藥刀械管制條例第8條第1項之
    未經許可製造具殺傷力之空氣槍罪。被告持有之低度行為，
    為製造之高度行為所吸收，不另論罪。公訴意旨認被告係犯
    同條例第8條第4項之未經許可持有具殺傷力之空氣槍罪，所
    論罪名尚有未當，應由本院予以變更起訴法條。
三、刑之加重減輕事由
    ㈠被告前因毒品危害防制條例案件，經本院以108年度審訴字
      第1030號判決判處有期徒刑6月、3月，應執行有期徒刑7
      月確定，於109年5月7日執行完畢，有臺灣高等法院被告
      前案紀錄表1份可查，其於受前揭徒刑之執行完畢後，5年
      內故意再犯本件有期徒刑以上之罪，為累犯。除無期徒刑
      不得加重外，應依刑法第47條第1項規定加重其刑。至於
      司法院大法官會議釋字第775號解釋文意旨，係指累犯在
      不符合刑法第59條所定要件之情形而一律加重最低本刑以
      致罪刑不相當情形，本案被告即符合刑法59條所定要件，
      即非上開大法官解釋所指範圍，附此敘明。
    ㈡按犯槍砲彈藥刀械管制條例第8條第1項、第2項或第4項有
      關空氣槍之罪，其情節輕微者，得減輕其刑，同條例第8
      條第6項定有明文。經查，被告本案製造之空氣槍數量僅
      有1支，與大量製造槍枝以營利之槍械集團相較，顯無法
      相提並論。況被告製造空氣槍僅係為了嚇阻野生動物，防
      護其農產品之用，業經被告於本院審理時供述在卷（見本
      院訴字卷第114頁），尚無證據顯示被告曾經或預備持用
      空氣槍以侵害人之生命、身體或財產法益。且被告持有之
      空氣槍係以填充氣體為發射動力，經以金屬彈丸測試3次
      ，換算其單位面積動能為60.5焦耳／平方公分，雖已逾一
      般認定殺傷力之客觀標準，然相較於使用具有彈頭、彈殼
      及火藥之子彈之槍枝而言，其殺傷力顯然較為輕微。綜合
      考量被告使用槍枝之主觀上目的暨槍枝之客觀危險性，足
      認被告製造空氣槍對社會安全之危害性非鉅。從而，被告
      本案犯罪情節當屬輕微，而應適用槍砲彈藥刀械管制條例
      第8條第6項之規定，減輕其刑。
    ㈢刑法第59條規定，犯罪之情狀顯可憫恕，認科以最低度刑
      仍嫌過重者，得酌量減輕其刑。又刑事審判旨在實現刑罰
      權之分配的正義，故法院對有罪被告之科刑，應符合罪刑
      相當之原則，使輕重得宜，罰當其罪，以契合社會之法律
      感情，此所以刑法第57條明定科刑時應審酌一切情狀，尤
      應注意該條所列10款事項以為科刑輕重之標準，並於同法
      第59條賦予法院以裁量權，如認犯罪之情狀可憫恕者，得
      酌量減輕其刑，俾使法院就個案之量刑，能斟酌至當。再
      刑法第59條規定犯罪之情狀可憫恕者，得酌量減輕其刑，
      其所謂「犯罪之情狀」，與同法第57條規定科刑時應審酌
      之一切情狀，並非有截然不同之領域，於裁判上酌減其刑
      時，應就犯罪一切情狀（包括第57條所列舉之10款事項）
      ，予以全盤考量，審酌其犯罪有無可憫恕之事由（即有無
      特殊之原因與環境，在客觀上足以引起一般同情，以及宣
      告法定或處斷低度刑，是否猶嫌過重等等），以為判斷。
      衡以同為非法製造槍枝之人，其原因動機不一，犯罪情節
      未必盡同，其因而所造成危害社會之程度自屬有異，法律
      科處此類犯罪，所設定之法定最低本刑卻相同，不可謂不
      重。於此情形，倘依其情狀處以較法定刑度為低之有期徒
      刑，即足以懲儆，並可達防衛社會秩序安全之目的者，自
      非不可依客觀之犯行與主觀之惡性二者加以考量其情狀是
      否有可憫恕之處，適用刑法第59條之規定酌量減輕其刑，
      期使個案裁判之量刑能斟酌至當，符合比例原則。查本案
      非法製造之槍枝僅一支，並非因被告有何危害他人安全或
      妨害社會秩序行為而查獲，亦未供自己或他人用於其他犯
      罪，可見其犯罪情節與惡性尚屬輕微；且被告購入並改造
      空氣槍之目的，係因被告從事農作，為驅趕猴群始改造槍
      枝，其用意係在保全自己財產，並非擁槍自重之人。再者
      ，以本件查獲之過程而言（詳後述），被告於警方均不知
      悉其有改造空氣槍之犯行前，即主動供出該情，並報繳該
      槍枝供警方扣押，雖其尚不符自首減刑之規定（詳後述）
      ，然亦顯見其尚非狡飾之徒，此與避重就輕、甚而棄置所
      改造之槍枝，增加檢警偵查難度之人，所造成社會危害顯
      然有別。然被告所犯非法製造空氣槍枝罪為最輕本刑5年
      以上有期徒刑之罪，即使依槍砲彈藥刀械管制條例第8條
      第6項規定減輕後，仍不無有情輕法重，罪罰失衡之情形
      ，堪認其犯罪之情狀尚堪憫恕，是為契合社會之法律感情
      ，爰依刑法第59條規定酌減其刑，並依法先加重（無期徒
      刑不得加重）後遞減之。
    ㈣至於，刑法第62條規定：「對於未發覺之罪自首而受裁判
      者，減輕其刑，但有特別規定者，依其規定」；又槍砲彈
      藥刀械管制條例第18條第1項前段規定：「犯本條例之罪
      自首，並報繳其持有之全部槍砲、彈藥、刀械者，減輕或
      免除其刑」，是槍砲彈藥刀械管制條例既為刑法之特別法
      ，該條例第18條第1項前段規定，即為刑法第62條但書所
      示之特別規定，自應優先適用。惟刑法第62條所謂「發覺
      」，乃指偵查機關知悉或有相當之依據合理懷疑犯罪行為
      人及犯罪事實而言。裁判上一罪之想像競合犯，其部分犯
      罪事實有無為偵查機關發覺，是否成立自首，無論從想像
      競合犯之本質、自首之立法意旨、法條編列之體系解釋，
      抑或實體法上自首及訴訟法上案件單一性中，關於「犯罪
      事實」之概念等各個面向以觀，均應就想像競合犯之各個
      罪名，分別觀察認定，方符合法規範之意旨，若重罪部分
      非屬自首，不得依自首規定減輕其刑。至於實質上一罪，
      如接續犯、繼續犯、加重結果犯、結合犯、吸收犯、常業
      犯或集合犯等，既非裁判上一罪，倘部分犯罪事實已先被
      發覺，即難認其主動供出其他部分事實，仍有自首減輕其
      刑規定之適用，自不待言（108年度台上大字第3563號刑
      事裁定、109年度台上字第1850號判決意旨參照）。經查
      ，本案查獲經過為刑事警察局至被告居所執行搜索，在此
      前並未發現被告製造或持有槍械等情，員警向被告表明身
      分並出示搜索票後，被告主動向員警指出家中毒品藏放處
      並予以扣押，但並未併同表示家中另放置空氣槍，直到員
      警持續搜索才查獲扣案空氣槍。另本案警詢前無相關事證
      可認被告從事改造槍械之行為等語，有職務報告1份可考
      （見本院訴字卷第95頁），固堪認員警於被告自承製造槍
      械犯行之前，尚不知悉其涉有該罪犯嫌。然被告持有改造
      空氣槍之事實，既經警先為發覺，因該持有之低度行為，
      為製造空氣槍之高度行為所吸收，該部分犯行遭發覺之效
      力應及於全部，縱其再自承有改造該空氣槍之犯行，揆上
      說明，仍難認符合自首要件，而不得適用自首規定減輕其
      刑。
四、量刑爰審酌被告無視法律禁止，明知具殺傷力之空氣槍客觀
    上對社會治安所造成之威脅，且對一般大眾之生命、身體、
    財產、安全具有潛在之危害，為政府所嚴查之違禁物，竟仍
    非法持有之，所為實屬不該；惟念及被告犯後始終坦承犯行
    ，態度尚可，且係用於驅趕野生動物，依卷內事證尚難認被
    告係出於危害社會之不法目的而製造槍枝，情節尚屬輕微；
    復衡酌被告持有空氣槍之期間近一年、數量為1支、方式乃
    更換彈簧後藏放於居所，及其係因搜索遭另案附帶扣押始查
    獲等情，可認其犯罪所生危害尚非至鉅；暨其到庭自陳大學
    肄業之智識程度，自耕農，每月收入約新臺幣3、4萬元，與
    父母、哥哥同住，未婚無子女之生活狀況（見本院訴字卷第
    116頁）等一切情狀，量處如主文所示之刑，另就判處併科
    罰金部分諭知如易服勞役之折算標準。
五、沒收部分按違禁物，不問屬於犯罪行為人與否，沒收之。刑
    法第38條第1項定有明文。查扣案之空氣槍1枝（槍枝管制編
    號：0000000000號），具有殺傷力已如前述，屬槍砲彈藥刀
    械管制條例所列管之違禁物，應依刑法第38條第1項規定諭
    知沒收。
據上論斷，應依刑事訴訟法第299條第1項前段，判決如主文。
本案經檢察官鍾岳璁提起公訴，檢察官鍾葦怡到庭執行職務。
中　　華　　民　　國　 111　　年　　3 　　月　　15　　日
                  刑事第一庭    審判長法　官  楊智守
                                      法  官  林筠
                                      法  官  王奕華
以上正本證明與原本無異。
如不服本判決應於收受判決後 20 日內向本院提出上訴書狀，並
應敘述具體理由。其未敘述上訴理由者，應於上訴期間屆滿後
20 日內向本院補提理由書 (均須按他造當事人之人數附繕本)「
切勿逕送上級法院」。
中　　華　　民　　國　111　　年　　3　　月　　15　　日
                                書記官  董明惠
附錄本案論罪科刑法條：
槍砲彈藥刀械管制條例第8條
未經許可，製造、販賣或運輸制式或非制式鋼筆槍、瓦斯槍、麻
醉槍、獵槍、空氣槍或第四條第一項第一款所定其他可發射金屬
或子彈具有殺傷力之各式槍砲者，處無期徒刑或五年以上有期徒
刑，併科新臺幣一千萬元以下罰金。
未經許可，轉讓、出租或出借前項所列槍砲者，處五年以上有期
徒刑，併科新臺幣一千萬元以下罰金。
意圖供自己或他人犯罪之用，而犯前二項之罪者，處無期徒刑或
七年以上有期徒刑，併科新臺幣一千萬元以下罰金。
未經許可，持有、寄藏或意圖販賣而陳列第一項所列槍砲者，處
三年以上十年以下有期徒刑，併科新臺幣七百萬元以下罰金。
第一項至第三項之未遂犯罰之。
犯第一項、第二項或第四項有關空氣槍之罪，其情節輕微者，得
減輕其刑。